臺灣高雄地方法院民事判決
                                    110年度雄簡字第627號
原      告  蔡岱儒  
訴訟代理人  郭清寶律師
            鍾靚凌律師
被      告  蔣志成  


            帝緯營造有限公司


法定代理人  楊景文  
上列當事人間損害賠償事件，原告提起刑事附帶民事訴訟（108
年度交附民字第68號），經本院刑事庭裁定移送前來，本院於民
國111 年1 月20日言詞辯論終結，判決如下：
    主      文
被告應連帶給付原告新臺幣伍拾壹萬玖仟零伍拾肆元，及自民國
一０九年七月二日起至清償日止，按週年利率百分之五計算之利
息。
原告其餘之訴駁回。
訴訟費用由被告負擔十分之九，餘由原告負擔。
本判決第一項得假執行，但被告以新臺幣伍拾壹萬玖仟零伍拾肆
元供擔保後免為假執行。
    事實及理由
壹、程序事項
一、被告帝緯營造有限公司（下稱帝緯公司）經合法通知，未於
    言詞辯論期日到場，核無民事訴訟法第386 條所列各款情形
　　，爰依原告之聲請，由其一造辯論而為判決。
二、按簡易訴訟之訴狀送達後，原告不得將原訴變更或追加他訴
　　，但擴張或減縮應受判決事項之聲明者，不在此限，民事訴
    訟法第436 條第2 項、255 條第1 項但書第3 款定有明文。
    查原告起訴時聲明：被告應連帶給付原告新臺幣（下同）50
    0,000 元，及自刑事附帶民事起訴狀繕本送達翌日起至清償
    日止，按週年利率5%計算之利息。嗣於本院審理時變更聲明
　　：被告應連帶給付730,255 元，及自民國109 年7 月2 日起
    至清償日止，按週年利率5%計算之利息，核屬擴張應受判決
    事項之聲明，揆諸前開規定，尚無不合，應予准許。
貳、實體部分
一、原告主張：被告蔣志成為被告帝緯公司之員工，其於107 年
    5 月7 日17時20分許執行職務時，駕駛車牌號碼0000-00 號
    自用小貨車沿高雄市苓雅區民族二路快車道由南往北行駛，
    行經民族二路與中正二路路口時，本應注意在設有劃分快慢
    車道之道路，在快車道行駛之車輛不得右轉彎，且依當時天
    候晴、暮光、柏油路面乾燥無缺陷、視距良好無障礙物，並
    無不能注意之情事，竟疏未注意及此，逕自民族二路外快車
    道右轉進入中正二路，適有伊騎乘車牌號碼000-000 號普通
    重型機車沿同路段方向之慢車道行駛，兩車因此發生碰撞（
　　下稱系爭交通事故），致伊受有胸部鈍傷、身體多處挫擦傷
　　、頭部損傷、眩暈及頸部肌肉拉傷等傷害（下稱系爭傷害
　　），並支出醫療費用18,938元、不能工作7天之薪資損失7,0
    00元，又伊因系爭傷害經財團法人私立高雄醫學大學附設中
    和紀念醫院（下稱高醫醫院）職業暨環境醫學科以110 年1
    月27日全人勞動能力減損評估報告（下稱勞動能力減損評估
    報告）認定勞動能力減損7%，以伊於事發時為38歲，平均月
    薪約30,000元，距法定得強制退休年齡65歲尚有27年為基礎
　　，依霍夫曼計算法扣除中間利息計算一次給付金額為423,47
    3 元，另伊因系爭傷害受有精神上痛苦請求慰撫金280,844
    元，均得向被告蔣志成請求賠償。末被告帝緯公司為被告蔣
    志成之僱用人，亦應連帶負賠償之責。為此，爰依民法第19
    1 條之2 、第193 條第1 項、195 條第1 項及第188 條等規
    定提起本訴等語，並聲明：被告應給付連帶原告730,255 元
　　，及自109 年7 月2 日起至清償日止，按週年利率5%計算之
    利息。
二、被告蔣志成則以：伊不爭執就系爭交通事故有過失，致原告
    受有體傷，願意賠付原告部分損害，然事故發生後原告係自
    行騎乘機車離開現場，未由救護車載送就醫，故認原告所受
    傷害並不嚴重，尚不致造成勞動能力減損。又原告請求精神
    慰撫金之數額亦屬過高，不甚合理。縱認伊應就原告受有系
    爭傷害負損害賠償之責，然原告於事發當時騎車車速飛快，
    未保持隨時可以煞停之距離同與有過失，應減輕伊賠償責任
    等語，資為抗辯，並聲明：原告之訴駁回。
三、得心證之理由：
  ㈠按汽車、機車或其他非依軌道行駛之動力車輛，在使用中加
    損害於他人者，駕駛人應賠償因此所受之損害，民法第184
    條第1 項前段定有明文。次按駕駛人駕駛汽車，應遵守道路
    交通標誌、標線、號誌之指示；設有劃分島劃分快慢車道之
    道路，在慢車道上行駛之車輛不得左轉，在快車道行駛之車
    輛不得右轉彎，道路交通安全規則第90條第1 項前段、第10
    2 條第1 項第6 款前段規定甚明。
  ㈡經查：原告主張被告蔣志成於上開時、地駕駛車輛時未注意
    該路段為設有劃分島劃分快慢車道之道路，行駛於外快車道
    之車輛不得右轉竟仍逕行右轉，而與其騎乘之機車碰撞，肇
    生系爭交通事故，致其受有系爭傷害等情，業據其援引本院
    108 年度交易字第79號刑事判決為證據，亦為被告蔣志成所
    不爭執（見本院卷第276 頁），堪認原告之主張為真實，被
    告蔣志成對系爭交通事故之發生為有過失，且其過失與原告
    受有系爭傷害間具相當因果關係，原告自得請求被告蔣志成
    負賠償之責，茲就原告請求各項明細有無理由分述如下：
  ⒈醫療費用：
　　原告主張其因系爭傷害至高醫醫院治療，支出醫療費用計18
    ,938元，有診斷證明書及門診醫療費用收據聯附卷可稽（見
    本院卷第87頁至第139 頁、第289 頁至第307 頁），核屬必
    要，被告蔣志成亦同意賠付（見本院卷第380 頁），故此部
    分請求為有理由。
  ⒉不能工作之損失：
　　原告主張其於系爭交通事故發生前係任職於鴻曙有限公司之
    工地主管，每月平均薪資約30,000元，然因被告過失駕車行
    為受有系爭傷害，並於107 年5 月10日至門診就醫，經醫師
    評估需休養一週，業有原告任職鴻曙有限公司之在職證明書
    及高醫醫院診斷證明書（見本院卷第143 頁、第141 頁）在
    卷可佐，是原告請求被告賠償一週7 日之薪資損失即7,000
    元為有理由，業據被告蔣志成同意賠付（見本院卷第380 頁
　　），應予准許。
  ⒊勞動能力減損：
  ⑴原告復主張其因系爭傷害致勞動能力減損，損失計423,473元
    云云，而本件經本院囑託高醫醫院鑑定原告是否因系爭傷害
    造成其勞動能力減損及減損比例之情形，結果略以：「前庭
    系統的部分，依據表11-4，該員前庭異常、騎車暈眩感，全
    人損失百分比為5%。無步態不穩，理學檢查Class 0 ；眼震
    檢查有異常，客觀檢查為Class 2 。綜合校正為全人損失百
    分比5%。再經工作能力減損百分比調整，前庭系統障礙之全
    人障礙百分比為7%」，嗣函覆稱：「依據蔡岱儒君於本醫院
    職業及環境醫學科就診時描述，其暈眩狀況係在交通事故之
    後開始發生，可能與蔡君之頭部外傷、外力碰撞有關」，分
    別有該醫院110 年2 月19日高附法字第1090107624號函檢附
    之勞動能力減損評估報告、110 年12月8 日高醫附法字第11
    00103856號函在卷可稽（見本院卷第251 頁至第256 頁、第
    361 頁），被告雖抗辯原告於系爭交通事故發生時頭部無明
    顯外傷，當場製作筆錄後即自行離去，不知道是否有因系爭
    傷害致勞動能力減損云云，本院審酌原告所受系爭傷害包含
    頭部損傷、眩暈及頸部肌肉拉傷，業據其提出診斷證明書
　　，如前所述，參以原告於系爭事故發生後既人車倒地，縱其
    頭部配戴安全帽保護幸無明顯外傷，仍可能承受相當之撞擊
    力道而傷及內部組織。又上開評估報告結論係經職業暨環境
    醫學科醫師檢查，依據美國醫學會出版的第6 版「永久障礙
    評估指引」評估原告因右側聽力障礙、暈眩（前庭功能異常
　　）」的影響，再經FEC rank未來工作收入能力減損、職業別
　　、年齡調整，應屬可採，是以原告受有系爭傷害致其勞動能
    力減損7%，堪以認定。
  ⑵原告為68年8 月7 日生，自系爭交通事故發生之日107 年5月
    7 日算至法定得強制退休年齡65歲即133 年8 月7 日止，為
    原告減少勞動能力之期間，並以其於系爭事故發生時之每月
    平均薪資30,000元為計算基準，依霍夫曼式計算法扣除中間
    利息（首期給付不扣除中間利息）核計其金額為422,880元
    【計算方式為：2,100 ×201.00000000＋（2,100 ×0.0000000
    0）×（201.000000000000.00000000）＝422,879.0000000000
    0。其中201.00000000為月別單利（5/12）% 第314 月霍夫
    曼累計係數，201.00000000為月別單利（5/12）%第315月霍
    夫曼累計係數，0.00000000為未滿一月部分折算月數之比例
    （23/31 ＝0.00000000），小數點以下四捨五入】，故原告
    得請求之勞動能力減損賠償金額應為422,880 元，逾此範圍
    之請求，則屬無據。
  ⒋精神慰撫金：
　　按不法侵害他人之身體、健康、名譽、自由、信用、隱私、
    貞操，或不法侵害其他人格法益而情節重大者，被害人雖非
    財產上之損害，亦得請求賠償相當之金額，民法第195 條第
    1 項亦有明文。又慰撫金之多寡，應斟酌雙方之身分、地位
　　、資力與加害之程度，及其他各種情形核定相當之數額，該
    金額是否相當，自應依實際加害情形與請求人所受之痛苦及
    雙方之身分、地位、經濟狀況等關係決定之。經查，原告因
    被告上開過失行為，致身體、健康權受有損害，精神上亦受
    有相當程度之痛苦，是原告請求非財產上之損害賠償，亦屬
    有據。又原告自稱其大學畢業，原從事公安方面工作，因聽
    力受損後離職，目前擔任代課老師，經濟狀況普通；被告則
    稱其國中畢業，從事臨時工，經濟狀況不佳，並參酌兩造財
    產所得資料（見本院卷證物袋之稅務電子閘門財產所得調件
    明細表），及原告所受身體、精神上痛苦等一切情狀，認原
    告請求慰撫金280,044 元，略有過高，應以200,000 元為適
    當。
  ㈢次按損害之發生或擴大，被害人與有過失者，法院得減輕賠
    償金額或免除之，民法第217 條第1 項定有明文。又行車速
    度，依速限標誌或標線之規定，無速限標誌或標線者，在設
    有快慢車道分隔線之慢車道，時速不得超過40公里；汽車行
    駛時，駕駛人應注意車前狀況，並隨時採取必要之安全措施
　　，道路交通安全規則第93條第1 項第1 款中段及第94條第3
    項規定甚明。經查，原告於系爭交通事故發生後，當場向前
    往現場處理之員警陳述其當時車速為50至60公里，顯逾法定
    速限40公里，有道路交通事故談話紀錄表、道路交通事故初
    步分析研判表各1 份可佐，其亦於本院審理時自承就系爭交
    通事故之發生同有超速騎車之過失等語，是本院自應依民法
    第217 條第1 項規定，減輕被告蔣志成之責，併審酌被告蔣
    志成在設有劃分島劃分快慢車道之道路，在快車道行駛之車
    輛不得右轉彎之規定下逕行右轉，為肇事之主因，原告未依
    道路速限超速騎乘機車，同為肇事因素，復參兩造對於使用
    道路狀況之控制程度，及違反交通安全規則之情節態樣等，
    綜合上情而認系爭交通事故之發生就被告及原告之過失責任
    比例，分別為80% 、20% 。從而，原告得向被告請求損害賠
    償金額應為519,054 元【計算式：（18,938＋7,000 ＋422,88
    0 ＋200,000 ）×80% ≒519,054 ，小數點以下四捨五入
　　】，逾此部分之主張，尚屬無據，不應准許。
  ㈣原告請求被告帝緯公司與被告蔣志成負連帶賠償之責，有無
    理由？
  ⒈按受僱人因執行職務，不法侵害他人之權利者，由僱用人與
    行為人連帶負損害賠償責任。但選任受僱人及監督其職務之
    執行，已盡相當之注意或縱加以相當之注意而仍不免發生損
    害者，僱用人不負賠償責任，民法第188 條第1 項定有明文
　　。又僱用人藉使用受僱人而擴張其活動範圍，並享受其利益
    ，受僱人之行為在客觀上具備執行職務之外觀，而侵害第三
    人之權利時，僱用人即應負連帶賠償責任。
  ⒉經查，被告蔣志成為被告帝緯公司之員工，係於駕駛車牌號
    碼0000-00 號自用小貨車自工地載運水泥及工具返回被告帝
    緯公司途中發生系爭交通事故等情，業經被告蔣志成於本院
    刑事庭審理時自稱當天係因有駕照之同事未到，所以才由其
    駕車，平常其不負責駕駛車輛等語，核與被告帝緯公司法定
    代理人楊景文於本院刑事庭證述其員工很多，平常都是由有
    駕照的人開車，被告理論上不能開車，但有時能開車的工人
    沒來，被告蔣志成會開車等語大致相符，足認被告蔣志成為
    被告帝緯公司員工，縱其駕駛車輛行為尚非受僱於被告帝緯
    公司之主要業務，僅於特殊情況下偶有為之，然本件系爭交
    通事故發生時，被告蔣志成係為被告帝緯公司駕車載運水泥
    及工具，具備執行被告帝緯公司交辦勤務之外觀，依前揭說
    明，被告帝緯公司自屬民法第188 條第1 項所稱之僱用人，
    應與受僱人即被告蔣志成同負連帶損害賠償責任，又被告帝
    緯公司就其應負僱用人責任，有無符合同條項但書明定之免
    責要件，此應由僱用人負舉證之責，然被告帝緯公司均未提
    出相關事證供本院參酌，準此，原告請求被告帝緯公司應與
    被告蔣志成負連帶損害賠償之責，即屬有據，應予准許。
四、綜上所述，原告依民法第191 條之2 、第193 條第1 項、19
    5 條第1 項及第188 條之規定，請求被告給付原告519,054
    元，及自109 年7 月2 日起至清償日止，按週年利率5%計算
    之利息，為有理由，應予准許。逾此範圍之請求，則無理由
    ，應予駁回。
五、本件原告勝訴部分係就民事訴訟法第427 條適用簡易程序所
    為被告敗訴之判決，依同法第389 條第1 項第3 款規定，應
    依職權宣告假執行。並依同法第392 條第2 項規定，依職權
    宣告被告預供擔保，得免為假執行。
六、本件就原告原提起刑事附帶民事訴訟請求部分，而由本院刑
    事庭依刑事訴訟法第504 條第1 項規定，裁定移送前來，依
    同條第2 項規定固免繳納裁判費，然其於本院審理期間擴張
    請求之部分，所增加之裁判費，因原告之訴原告之訴為一部
    有理由、一部無理由，爰依民事訴訟法第79條，判決如主文
    。
中　　華　　民　　國　　111 　年　　2 　　月　　24　　日
                  高雄簡易庭  法      官  謝宗翰
以上正本係照原本作成。
如對本判決上訴，須於判決送達後20日內向本院提出上訴狀，同
時表明上訴理由；如已於本判決宣示後送達前提起上訴者，應於
判決送達後20日內補具上訴理由（均須按他造當事人之人數附繕
本）。
中　　華　　民　　國　　111 　年　　3 　　月　　2 　　日
                              書  記  官   蔡靜雯